---
title: "Phenotypic heterogeneity follows a growth-viability tradeoff in response to
  amino acid identity"
author: "Grupo 05"
output: html_document
---

### Artigo

O artigo escolhido tem como título "[Phenotypic heterogeneity follows a growth-viability tradeoff in response to amino acid identity](https://www.nature.com/articles/s41467-024-50602-8#Sec9)", lê-se em português como "A heterogeneidade fenotípica segue um trade-off de capacidade de crescimento em resposta à identidade de aminoácidos". Foi publicado na revista [Nature](https://www.nature.com/) em 02 de Agosto de 2024.

### Importando Bibliotecas

Bibliotecas são conjuntos de recursos que podem ser reutilizados em diferentes programas para realização de determinadas funções em comum. No presente trabalho, foram utilizadas as seguintes bibliotecas e ferramentas:

-   **BiocManager:** Ferramenta para instalar e gerenciar pacotes do **Bioconductor**, uma coleção de pacotes para análise de dados de genomas e bioinformática no R.

-   **tidyverse:** Um conjunto de bibliotecas no R para manipulação e visualização de dados, que inclui `ggplot2`, `dplyr`, `tidyr`, `readr`, `purrr`, entre outros.

-   **viridis:** Biblioteca quefornece paletas de cores para visualizações de gráficos e mapas.

-   **readxl:** Biblioteca para leitura de arquivos Excel (.xlsx e .xls) no R.

-   **scales:** Biblioteca para controle e personalização de escalas e eixos em gráficos no R.

-   **flexmix:** Biblioteca parapara modelagem de mistura de modelos com diferentes distribuições.

-   **mvtnorm:** Bibliotecapara calcular distribuições e funções relacionadas com a distribuição normal multivariada.

```{r}

bibliotecas = c(
  "BiocManager", 
  "tidyverse", 
  "viridis",
  "readxl",
  "scales",
  "flexmix",
  "mvtnorm"
)

for (biblioteca in bibliotecas) {
  if (!biblioteca %in% installed.packages()) {
    if (biblioteca == "BiocManager") {
      install.packages(biblioteca)
      BiocManager::install("SingleCellExperiment")
      next
    } 
    install.packages(biblioteca)
  }
}

library(ggplot2)
library(viridis)
library(readxl)
library(dplyr)
library(scales)
library(tidyverse)
library(flexmix)
library(mvtnorm)

```

### Importando dados

```{r}

rm(list = ls())

PRO.preshift <- read.csv(file = './data/source/fig2ab/1230_H9_pre_pRPL28_1.csv')
GLN.preshift <- read.csv(file = './data/source//fig2ab/1230_H10_pre_pRPL28_2.csv')
PRO.2h <- read.csv(file = './data/source/fig2ab/221121_1630_A1_PRO_GFP.csv')
GLN.2h <- read.csv(file = './data/source/fig2ab/221121_1630_A2_GLN_GFP.csv')
PRO.4h <- read.csv(file = './data/source/fig2ab/221121_1830_E1_PRO_GFP.csv')
GLN.4h <- read.csv(file = './data/source/fig2ab/221121_1830_E2_GLN_GFP.csv')
PRO.6h <- read.csv(file = './data/source/fig2ab/221121_2030_A1_PRO_GFP.csv')
GLN.6h <- read.csv(file = './data/source/fig2ab/221121_2030_A2_GLN_GFP.csv')
PRO.8h <- read.csv(file = './data/source/fig2ab/221121_2230_E1_PRO_GFP.csv')
GLN.8h <- read.csv(file = './data/source/fig2ab/221121_2230_E2_GLN_GFP.csv')
PRO2.2h <- read.csv(file = './data/source/fig2ab/1430_C2_pRPL28_NLIMPRO.csv')
GLN2.2h <- read.csv(file = './data/source/fig2ab/1430_C3_pRPL28_NLIMGLN.csv')
PRO2.4h <- read.csv(file = './data/source/fig2ab/1630_F2_pRPL28_NLIMPRO.csv')
GLN2.4h <- read.csv(file = './data/source/fig2ab/1630_F3_pRPL28_NLIMGLN.csv')
PRO2.6h <- read.csv(file = './data/source/fig2ab/1830_C2_pRPL28_NLIMPRO.csv')
GLN2.6h <- read.csv(file = './data/source/fig2ab/1830_C3_pRPL28_NLIMGLN.csv')
PRO2.8h <- read.csv(file = './data/source/fig2ab/2030_F2_pRPL28_NLIMPRO.csv')
GLN2.8h <- read.csv(file = './data/source/fig2ab/2030_F3_pRPL28_NLIMGLN.csv')
PRO3.preshift <- read.csv(file = './data/source/fig2ab/231012_preshift_1.csv')
GLN3.preshift <- read.csv(file = './data/source/fig2ab/231012_preshift_2.csv')
PRO3.2h <- read.csv(file = './data/source/fig2ab/231012_1440_NLIMPRO.csv')
GLN3.2h <- read.csv(file = './data/source/fig2ab/231012_1440_NLIMGLN.csv')
PRO3.4h <- read.csv(file = './data/source/fig2ab/231012_1640_NLIMPRO.csv')
GLN3.4h <- read.csv(file = './data/source/fig2ab/231012_1640_NLIMGLN.csv')
PRO3.6h <- read.csv(file = './data/source/fig2ab/231012_1840_NLIMPRO.csv')
GLN3.6h <- read.csv(file = './data/source/fig2ab/231012_1840_NLIMGLN.csv')
PRO3.8h <- read.csv(file = './data/source/fig2ab/231012_2040_NLIMPRO.csv')
GLN3.8h <- read.csv(file = './data/source/fig2ab/231012_2040_NLIMGLN.csv')

# GeneList = readRDS("./data/external/GeneList.rds")
# names(GeneList) <- gsub("\\.", "_", names(GeneList))
# head(GeneList)
# 
# Jackson2020 = readRDS("./data/external/Jackson2020.rds")
# head(Jackson2020)
# 
# load("./data/external/Airoldi2009.RData")
```

### Análise Exploratória

#### Figura 2c

*Funções nativas do R:*

-   c(): gera um vetor;

-   rep(): cria um vetor de n repetições do elemento informado;

-   nrow(): retorna o número de linas de um DataFrame.

```{r}

# Mapeamento de condições
conditions <- c(
  rep('PRO', nrow(PRO.preshift)),
  rep('GLN', nrow(GLN.preshift)),
  rep('PRO', nrow(PRO.2h)),
  rep('GLN', nrow(GLN.2h)),
  rep('PRO', nrow(PRO.4h)),
  rep('GLN', nrow(GLN.4h)),
  rep('PRO', nrow(PRO.6h)),
  rep('GLN', nrow(GLN.6h)),
  rep('PRO', nrow(PRO.8h)),
  rep('GLN', nrow(GLN.8h)),
  rep('PRO', nrow(PRO2.2h)),
  rep('GLN', nrow(GLN2.2h)),
  rep('PRO', nrow(PRO2.4h)),
  rep('GLN', nrow(GLN2.4h)),
  rep('PRO', nrow(PRO2.6h)),
  rep('GLN', nrow(GLN2.6h)),
  rep('PRO', nrow(PRO2.8h)),
  rep('GLN', nrow(GLN2.8h)),
  rep('PRO', nrow(PRO3.preshift)),
  rep('GLN', nrow(GLN3.preshift)),
  rep('PRO', nrow(PRO3.2h)),
  rep('GLN', nrow(GLN3.2h)),
  rep('PRO', nrow(PRO3.4h)),
  rep('GLN', nrow(GLN3.4h)),
  rep('PRO', nrow(PRO3.6h)),
  rep('GLN', nrow(GLN3.6h)),
  rep('PRO', nrow(PRO3.8h)),
  rep('GLN', nrow(GLN3.8h))
)

# Mapemaneto de tempo de ação
time <- c(
  rep('preshift', nrow(PRO.preshift)),
  rep('preshift', nrow(GLN.preshift)),
  rep('2h', nrow(PRO.2h)),
  rep('2h', nrow(GLN.2h)),
  rep('4h', nrow(PRO.4h)),
  rep('4h', nrow(GLN.4h)),
  rep('6h', nrow(PRO.6h)),
  rep('6h', nrow(GLN.6h)),
  rep('8h', nrow(PRO.8h)),
  rep('8h', nrow(GLN.8h)),
  rep('2h', nrow(PRO2.2h)),
  rep('2h', nrow(GLN2.2h)),
  rep('4h', nrow(PRO2.4h)),
  rep('4h', nrow(GLN2.4h)),
  rep('6h', nrow(PRO2.6h)),
  rep('6h', nrow(GLN2.6h)),
  rep('8h', nrow(PRO2.8h)),
  rep('8h', nrow(GLN2.8h)),
  rep('preshift', nrow(PRO3.preshift)),
  rep('preshift', nrow(GLN3.preshift)),
  rep('2h', nrow(PRO3.2h)),
  rep('2h', nrow(GLN3.2h)),
  rep('4h', nrow(PRO3.4h)),
  rep('4h', nrow(GLN3.4h)),
  rep('6h', nrow(PRO3.6h)),
  rep('6h', nrow(GLN3.6h)),
  rep('8h', nrow(PRO3.8h)),
  rep('8h', nrow(GLN3.8h))
)

# Mapeamento de replicação
replicate <- c(
  rep('rep1', nrow(PRO.preshift)),
  rep('rep1', nrow(GLN.preshift)),
  rep('rep1', nrow(PRO.2h)),
  rep('rep1', nrow(GLN.2h)),
  rep('rep1', nrow(PRO.4h)),
  rep('rep1', nrow(GLN.4h)),
  rep('rep1', nrow(PRO.6h)),
  rep('rep1', nrow(GLN.6h)),
  rep('rep1', nrow(PRO.8h)),
  rep('rep1', nrow(GLN.8h)),
  rep('rep2', nrow(PRO2.2h)),
  rep('rep2', nrow(GLN2.2h)),
  rep('rep2', nrow(PRO2.4h)),
  rep('rep2', nrow(GLN2.4h)),
  rep('rep2', nrow(PRO2.6h)),
  rep('rep2', nrow(GLN2.6h)),
  rep('rep2', nrow(PRO2.8h)),
  rep('rep2', nrow(GLN2.8h)),
  rep('rep3', nrow(PRO3.preshift)),
  rep('rep3', nrow(GLN3.preshift)),
  rep('rep3', nrow(PRO3.2h)),
  rep('rep3', nrow(GLN3.2h)),
  rep('rep3', nrow(PRO3.4h)),
  rep('rep3', nrow(GLN3.4h)),
  rep('rep3', nrow(PRO3.6h)),
  rep('rep3', nrow(GLN3.6h)),
  rep('rep3', nrow(PRO3.8h)),
  rep('rep3', nrow(GLN3.8h))
)

flexmix_MV_clustering = function(
    data, 
    p_tresh=0.95, 
    dimensions=c("FSC.H","BL1.H"),
    k=2,
    cluster=NULL
){
  # Perform multivariate clustering
  # data : dataframe with flow data
  # p_tresh : value for the treshold to assign cells to cluster (default : 0.95)
  # dimensions : dimensions to perform clustering on (default : c("FSC.H","BL1.H"))
  
  mo1 = FLXMCmvnorm()
  mo2 = FLXMCmvnorm()
  
  data_mv_fit <- data %>% 
    dplyr::select(all_of(dimensions))
  
  set.seed(123)
  
  if (is.null(cluster)) {
    flexfit = flexmix(
      as.matrix(data_mv_fit) ~ 1, 
      data = data_mv_fit, 
      k = k, 
      model = list(mo1,mo2)
    )
  } else {
    flexfit = flexmix(
      as.matrix(data_mv_fit) ~ 1, 
      data = data_mv_fit, 
      k = k, 
      model = list(mo1,mo2), 
      cluster=cluster
    )
  }
  
  proba = posterior(flexfit)
  clustered_data = cbind(data,proba)
  
  c1 <- parameters(flexfit, component=1)[[1]]
  c2 <- parameters(flexfit, component=2)[[1]]
  
  cluster_means <- c(
    parameters(flexfit, component=1)[[1]][1],
    parameters(flexfit, component=2)[[1]][1]
  )
  
  if (which.min(cluster_means) == 1) {
    clustered_data <- dplyr::rename(clustered_data, "proba_low" = "1")
    clustered_data <- dplyr::rename(clustered_data, "proba_high" = "2")
  } else {
    clustered_data <- dplyr::rename(clustered_data, "proba_low" = "2")
    clustered_data <- dplyr::rename(clustered_data, "proba_high" = "1")
  }
  
  clustered_data <- clustered_data %>% 
    mutate(
      classification = if_else(
        proba_low > p_tresh, 
        "Low", 
        if_else(
          proba_high > p_tresh , "High", "Unknown"
        )
      )
    )
  
  clustered_data
}

data <- bind_rows(
  PRO.preshift, 
  GLN.preshift, 
  PRO.2h, 
  GLN.2h, 
  PRO.4h, 
  GLN.4h, 
  PRO.6h, 
  GLN.6h, 
  PRO.8h, 
  GLN.8h,
  PRO2.2h, 
  GLN2.2h, 
  PRO2.4h, 
  GLN2.4h, 
  PRO2.6h, 
  GLN2.6h, 
  PRO2.8h, 
  GLN2.8h,
  PRO3.preshift, 
  GLN3.preshift, 
  PRO3.2h, 
  GLN3.2h, 
  PRO3.4h, 
  GLN3.4h, 
  PRO3.6h, 
  GLN3.6h, 
  PRO3.8h, 
  GLN3.8h
)

data$conditions = conditions
data$time = time
data$replicate = replicate

bulk_summary = data %>% 
  group_by(
    conditions,
    time,
    replicate
  ) %>% 
  summarize(
    mean_pRPL28 = mean(BL1.H),
    sd_pRPL28 = sd(BL1.H),
    CV_pRPL28 = sd_pRPL28/mean_pRPL28,
    mean_size = mean(FSC.H),
    sd_size = sd(FSC.H),
    CV_size = sd_size/mean_size
  )

clustered_data = flexmix_MV_clustering(
  data %>%
    filter(time=="4h" & conditions=="PRO" & replicate=="rep1")
)

mo1 <- FLXMCmvnorm()
mo2 <- FLXMCmvnorm()

data_mv_fit = data %>%
  filter(time == "4h" & conditions == "PRO" & replicate == "rep1") %>% 
  dplyr::select(all_of(c("FSC.H","BL1.H")))

set.seed(123)

flexfit = flexmix(
  as.matrix(data_mv_fit) ~ 1, 
  data = data_mv_fit, 
  k = 2, 
  model = list(mo1,mo2)
)

c1 = parameters(flexfit, component=1)[[1]]
c2 = parameters(flexfit, component=2)[[1]]

c_low = c(c1[1],c1[2])
c_high = c(c2[1],c2[2])

slope = (c_high[2]-c_low[2])/(c_high[1]-c_low[1])

summary(clustered_data %>% filter(classification == "Unknown"))
mid_point = c(72621, 33895)

inverse_slope = -1/slope
y_intercept = mid_point[2] - inverse_slope * mid_point[1]

tresholded_data <- data %>% 
  mutate(
    hard_assign = ifelse(
      BL1.H < inverse_slope * FSC.H + y_intercept, "Low", "High"
    )
  )

timecourse_ratio <- tresholded_data %>% 
  dplyr::select(c("conditions", "time", "replicate", "hard_assign")) %>%
  group_by(conditions,time,replicate) %>%
  summarize(
    count_high = sum(hard_assign == "High"),
    count_low = sum(hard_assign == "Low")
  ) %>%
  mutate(
    ratio_low_to_high = count_low / count_high
  )

time_mapping <- c("2h" = 2, "4h" = 4, "6h" = 6, "8h" = 8,  "preshift" = 0)
timecourse_ratio$numeric_time <- time_mapping[as.character(timecourse_ratio$time)]

time_order <- c("preshift", "2h", "4h", "6h", "8h")

timecourse_ratio$time <- factor(timecourse_ratio$time, levels = time_order)

mean_ratios <- timecourse_ratio %>%
  group_by(time, conditions) %>%
  summarize(
    mean_ratio = mean(ratio_low_to_high),
    se = sd(ratio_low_to_high) / sqrt(n())
  )

colour_map = c(
  inferno(10)[9], 
  inferno(10)[2]
)

ggplot(
  mean_ratios, 
  aes(x = time, y = mean_ratio, fill = conditions)
) +
  geom_bar(
    stat = "identity", 
    position = position_dodge(width = 0.9),  
    alpha=0.8, width=0.7
  ) +
  geom_errorbar(
    aes(ymin = mean_ratio - se, ymax = mean_ratio + se), 
    position = position_dodge(width = 0.9), 
    width = 0.4
  ) +
  geom_point(
    data = timecourse_ratio, 
    aes(x = time, y = ratio_low_to_high, group = conditions), 
    position = position_dodge(width = 0.9), 
    size=1, 
    alpha=1, 
    colour="grey"
  ) +
  scale_colour_manual(values=colour_map) +
  scale_fill_manual(values=colour_map) +
  ylim(NA,1.5) +
  labs(y = "Ratio Low to High") +
  theme_bw()+
  theme(
    axis.text.x = element_text(angle = 45, hjust = 1, vjust=0.5),
    panel.background =  element_blank(),
    panel.grid.major = element_blank(),
    panel.grid.minor = element_blank(),
    axis.title.x= element_blank(),
    legend.position = "none"
  )

# ggsave("../figures/fig2c_timecourse_ratio.svg", width = 2.1, height = 2, bg='transparent')
# 
# p1 = timecourse_ratio %>% filter(time == "4h" & conditions =="PRO") %>% pull(ratio_low_to_high)
# p2 = timecourse_ratio %>% filter(time == "4h" & conditions =="GLN") %>% pull(ratio_low_to_high)
# t.test(p1, p2, paired = FALSE, alternative = "greater")


```
