### Aula Prática 03

#### Cara e Coroa

Lei das Médias: a média amostral $\bar{x}$ converge para a média populacional $\mu$

```{r}

launches <- 1:1000
face_or_crown <- sample(c(0, 1), 1000, replace = TRUE)

face_percentage <- cumsum(face_or_crown) / launches

plot(
  launches,
  face_percentage,
  type='l',
  col='red',
  lwd=2,
  xlab='Lançamentos',
  ylab='% Cara',
  xlim=range(launches),
  ylim=c(0, 1)
)

```

Distribuição da Média de amostras para n=5000

```{r}

population <- c(0, 1)
mu <- mean(population)
sigma <- sqrt(sum((population - mu) ^ 2) / length(population))

sample_repetition <- 1:5000
sample_sizes <- c(1, 2, 3, 4, 9, 16, 25, 36, 49, 64, 81, 100, 225, 400)

means <- vector()
deviations <- vector()

i = 1
for (sample_size in sample_sizes){
  sample_means <- vector()
  sample_deviations <- vector()
  
  for (rep in sample_repetition) {
    face_or_crown <- sample(population, sample_size, replace = TRUE)
    sample_means[rep] <- mean(face_or_crown)
    sample_deviations[rep] <- sd(face_or_crown)
  }
  
  main_title <- sprintf("Histograma da Média para n = %d", sample_size)
  hist(
    sample_means,
    main=main_title,
    xlab="Média",
    ylab="Frequência",
    xlim=range(population)
  )
  

  means[i] <- mean(sample_means)
  deviations[i] <- sd(sample_means)

  i <- i + 1
}

plot(
  sample_sizes,
  means,
  main='Média em função de n',
  xlab='Tamanho de n',
  ylab='Média',
  xlim=range(sample_sizes),
  ylim=range(population)
)
par(new = TRUE)
plot(
  range(sample_sizes),
  mu * c(1, 1),
  xlab = '',
  ylab = '',
  type = 'l',
  col = 'red',
  lwd = 3,
  xlim = range(sample_sizes),
  ylim = range(population),
  axes = FALSE
)

plot(
  sample_sizes,
  deviations,
  main='Desvio padrão em função de n',
  xlab='Tamanho de n',
  ylab='Desvio Padrão',
  xlim=range(sample_sizes),
  ylim=c(0, max(deviations))
)
par(new = TRUE)
plot(
  sample_sizes,
  sigma / sqrt(sample_sizes),
  xlab = '',
  ylab = '',
  type = 'l',
  col = 'red',
  lwd = 3,
  xlim = range(sample_sizes),
  ylim=c(0, max(deviations)),
  axes = FALSE
)


plot(
  sample_sizes,
  deviations / (sigma / sqrt(sample_sizes)),
  main='Razão Desvio padrão e sigma/sqrt(n)',
  xlab='Tamanho de n',
  ylab='Razão',
  xlim=range(sample_sizes),
  ylim=c(0, 2)
)
par(new = TRUE)
plot(
  range(sample_sizes),
  c(1, 1),
  xlab = '',
  ylab = '',
  type = 'l',
  col = 'red',
  lwd = 3,
  xlim = range(sample_sizes),
  ylim=c(0, 2),
  axes = FALSE
)


```

#### Dado

```{r}

population <- 1:6
mu <- mean(population)
sigma <- sqrt(sum((population - mu) ^ 2) / length(population))

sample_repetition <- 1:5000
sample_sizes <- c(1, 2, 3, 4, 9, 16, 25, 36, 49, 64, 81, 100, 225, 400)

means <- vector()
deviations <- vector()

i = 1
for (sample_size in sample_sizes){
  sample_means <- vector()
  sample_deviations <- vector()
  
  for (rep in sample_repetition) {
    face_or_crown <- sample(population, sample_size, replace = TRUE)
    sample_means[rep] <- mean(face_or_crown)
    sample_deviations[rep] <- sd(face_or_crown)
  }
  
  main_title <- sprintf("Histograma da Média para n = %d", sample_size)
  hist(
    sample_means,
    main=main_title,
    xlab="Média",
    ylab="Frequência",
    xlim=range(population)
  )
  

  means[i] <- mean(sample_means)
  deviations[i] <- sd(sample_means)

  i <- i + 1
}

plot(
  sample_sizes,
  means,
  main='Média em função de n',
  xlab='Tamanho de n',
  ylab='Média',
  xlim=range(sample_sizes),
  ylim=range(population)
)
par(new = TRUE)
plot(
  range(sample_sizes),
  mu * c(1, 1),
  xlab = '',
  ylab = '',
  type = 'l',
  col = 'red',
  lwd = 3,
  xlim = range(sample_sizes),
  ylim = range(population),
  axes = FALSE
)

plot(
  sample_sizes,
  deviations,
  main='Desvio padrão em função de n',
  xlab='Tamanho de n',
  ylab='Desvio Padrão',
  xlim=range(sample_sizes),
  ylim=c(0, max(deviations))
)
par(new = TRUE)
plot(
  sample_sizes,
  sigma / sqrt(sample_sizes),
  xlab = '',
  ylab = '',
  type = 'l',
  col = 'red',
  lwd = 3,
  xlim = range(sample_sizes),
  ylim=c(0, max(deviations)),
  axes = FALSE
)
```

#### Distribuição normal no R

```{r}

plot(
  seq(-4, 4, by=0.1), 
  dnorm(seq(-4, 4, by=0.1)), 
  main = "Densidade de probabilidade"
)

plot(
  seq(-4, 4, by=0.1), 
  pnorm(seq(-4, 4, by=0.1)), 
  main = "Densidade de probabilidade acumulada"
)

# Inverso da função da densidade de probabilidade acumulada
plot(
  seq(0, 1, by=0.025), 
  qnorm(seq(0, 1, by=0.025)), 
  main = "Quantis"
)
```

Problema:

-   Suponha que a distribuição dos escores de QI é normal, com $\mu$ =100 e $\sigma$ =15;

-   Selecionamos aleatoriamente 100 crianças e avaliamos os QIs;

-   Qual é a chance de obtermos a média da amostra 104 ou mais alta?

-   Sabe-se que $Z$ = (X - $\mu$ ) / $\sigma$

```{r}

# Utilizando o TCL

n <- 100

mu <- 100
sigma <- 15

xbar <- 104

standart_error <- sigma / sqrt(mu)
Z <- (xbar - mu) / standart_error

pnorm(Z)
1 - pnorm(Z)
```

```{r}

# Utilizando simulação

population <- 100 + 15 * rnorm(100000)
hist(
  population,
  xlim=range(population),
  co='gray',
  breaks=seq(min(population), max(population), length=100),
  xlab='QI',
  ylab='Frequência'
)

n = 100
xbars = vector()

for (i in 1:10000) {
  xbars[i] <- mean(sample(population, n, replace = TRUE))
}
hist(
  xbars,
  xlim=range(population),
  co='gray',
  breaks=seq(min(population), max(population), length=100),
  xlab='QI',
  ylab='Frequência'
)

mean(xbars>=104)
```
